臺灣臺南地方法院民事判決　九十年重訴字第一八三號
　　原　　　告　乙○○
　　　　　　　　丁○○
　　被　　　告　甲○○
　　　　　　　　丙○○
右被告因妨害自由案件，原告提起刑事附帶民事訴訟，經本院刑事庭移送前來，本院
判決如左：
被告應連帶給付原告乙○○新台幣壹佰拾萬元，連帶給付原告丁○○新台幣壹仟零
捌拾萬元，及均自民國八十九年一月二十六日起至清償日止，按週年利率百分之五計
算之利息。
原告其餘之訴均駁回。
訴訟費用由被告連帶負擔百分之七十八，餘由原告負擔。
本判決原告勝訴部分，於原告乙○○以新台幣肆拾萬仟元，原告丁○○以新臺幣
佰陸拾萬元整為被告供擔保後，得假執行。
原告其餘假執行之聲請均駁回。
甲、原告方面：
一、聲明：求為判決：被告等應連帶給付原告丁○○新台幣（下同）一千二百五十萬
　　元，連帶給付原告乙○○三百萬元及均自起訴狀繕本送達之翌日起，按年利率百
　　分之五計算之利息。
二、陳述：
（一）被告等不法侵害原告之犯罪事實，引用台灣高等法院台南分院九十年度上訴字
　　　第五四七號刑事判決之犯罪事實欄所載。
（二）被告為了入股名人館餐廳股份有限公司（簡稱名人館公司）先向原告遊說多次
　　　被拒，最後被告甲○○對原告說：「伊曾當過刑警，現在又經營府城世界理容
　　　院，在台南地區勢力很大，如果沒伊入股告訴人在五期地區經營餐廳會有很多
　　　麻煩，也很困難。」另被告丙○○說：「伊是當地里長，像台南地區幾家舞廳
　　　都要伊幫忙才能取得營業執照，如果原告沒伊幫忙是沒辦法取得營業執照的。
　　　」等語，語帶威脅使原告為了不得罪地頭人士，終答應被告入股，被告入股不
　　　但沒依約定繳交股金而開立前後一年期之支票，並還退票三九０萬元（甲○○
　　　三００萬元、丙○○九十萬元），及欠下公司餐卷款共一八七萬元（甲○○一
　　　三五萬元、丙○○五十二萬元），因被告兩人之行為，致使另案被告股東黃義
　　　祥有樣學樣也不願繳清股款欠額七十一萬元及股東尹秀惠未繳清三十四萬元之
　　　股金。總共公司一下子短缺資金六百八十二萬元。
（三）名人館公司原告本來計畫是用自有之資金為預算，先建設裝潢一樓部份營業，
　　　等一樓營運進入軌道後，再籌資金裝潢二樓部份。名人館公司之產業從八十五
　　　年五月尋地到租賃到八十六年十一月中裝潢完成，歷經一年多，公司的一草一
　　　木，一釘一物都是原告一年多來投下一切的心血所建設起來的，要不是被告等
　　　及另案被告黃義祥等人中途（八十六年十月）要求入股，原告絕不會執行二樓
　　　之裝潢，可惡的是被告等及黃義祥未能履行繳清股款，致使公司一下子短缺資
　　　金六百八十二萬元，金額龐大公司措手不及，一時周轉不靈，造成欠下廠商貨
　　　款七百萬左右之貨款，因原告是業務執行股東，廠商當然針對告訴人為要債對
　　　象，致使告訴人操勞過度，每天睡不好、吃不下，告訴人兩人每天受精神折磨
　　　及創傷，且商譽損害極大，這種痛是用言語難以比擬，身體一直消瘦，體重不
　　　到六十公斤，不成人形。
（四）被告等欠下公司鉅額股款及餐券款，不但不知內疚，不求補足，還於八十七年
　　　二月二十三日及八十七年二月二十六日，夥同手下多人，連續以脅迫方法，剝
　　　奪原告等行動自由，不但出言恐嚇原告等，還以暴力毆打原告丁○○，並指使
　　　外號「菜圃」去拿槍，脅迫原告簽署無條件讓渡書、本票、保管條．．．等等
　　　文件，在這被押四個小時之中，原告受盡折磨及侮辱，由原告被強迫下所抄寫
　　　的保管條顫抖的字跡，可見原告心中恐懼加疲憊到了極點，在被告達到目的後
　　　，還放話恐嚇原告丁○○「讓渡書你已經簽了，公司已經屬於我的，你以後不
　　　可到公司，外面也不可有任何動作，不然我會找你的」。原告的公司就此被霸
　　　佔，原告就像驚弓之鳥，帶著恐懼、傷心、無助、無奈與不甘心離開那驚魂之
　　　地，眼見心血付諸東流。
（五）原告離開公司後，一心只想儘速離開驚魂的台南市，天亮原告兩人本想向台南
　　　警方報案，但到了台南一打聽，被告原來真的勢力龐大，有個在台南市○○○
　　　道非常有勢力的老大，原告兩人嚇得不知所措，也不敢報案，從此原告乙○○
　　　每天以淚洗面，精神恍惚，直到友人家人一再安慰稍作休養數日後，原告等才
　　　提起精神寫信向法務部投訴，並到地檢署按鈴控告，並向檢察官要求保護。
（六）被告等不因已受法律追究，而有所知悔，還應用各種手段，透過多名「人士」
　　　，以不同管道、不同手法，恐嚇威脅逼迫原告和解，且以激烈的手段，想造成
　　　原告更大的壓力及懼怕，促使原告放棄法律控訴。原告每次到地檢署出庭，被
　　　告都派人「護送」原告進出，在壓力及恐懼之下，原告還一度向檢察官表白要
　　　放棄控告。另還由另案被告黃義祥放話：「你在街上走路要小心點，甲○○說
　　　要用車子從後面撞死你。」並透過黃義祥要原告同意其和解，並由其通話中放
　　　話：「不和解，他（指被告）要耍狠下去，就讓大家什麼都沒有。」原告在法
　　　庭控告只求一個公道，還遭到被告如此恐嚇，原告兩人非常害怕遭到報復，每
　　　天提心弔膽，都不敢回家住，尤其每要開庭都要先心理建設一番「賭上生命也
　　　要討回公道」，原告丁○○是男人都感到非常害怕，原告乙○○一個女人，身
　　　心更是難以負荷，到現在都時常作惡夢，這兩年來精神上真是不是人在過的日
　　　子。
（七）被告甲○○、丙○○等，以暴力非法手段脅迫原告丁○○、乙○○簽下無條件
　　　讓渡書，侵佔原告等二十三股計一千一百五十萬元之投資額股，隨後霸佔名人
　　　館餐廳股份有限公司產業，以黃昭泰為人頭自組獨資之名人館餐飲店為商號經
　　　營圖利。
（八）參見高院判決書第五頁第三行「被告丙○○其於本院及原審辯稱：我投資名人
　　　館餐廳一百五十萬元，以現金六十萬元及面額五十萬元、二十萬元、二十萬元
　　　的支票三紙支付，嗣後三紙支票退票，所以實際出資六十萬元．．．等等」。
　　　參見高院判決書第十一頁第十四行：「足認被告甲○○實際入股金額僅是其所
　　　提出之現金二００萬元，其交付被告李順和的三百萬元支票給告訴人丁○○未
　　　兌現，其投資款之給付即屬歸責於己之債務不履行，其不行補足，竟要求告訴
　　　人丁○○補償，簡直無理至極．．．等等」。參見高院判決書第十七頁第四條
　　　「惟查(一)被告尚有對告訴人丁○○施用強暴，加以毆打，原判決漏未論述。」
　　　及「被告甲○○、李順和亦置喙被告丙○○之地方權勢，假藉股東身分，擅自
　　　剝奪他人行動自由，使人行無義務之事，而謀取其他股東權益及投資餐廳之經
　　　營權，嚴重妨害社會秩序及善良風俗，惡性甚重．．．等等。」
（九）名人館餐廳股份有限公司股東所認之股金，每分文都是支付裝潢設備及廠商貨
　　　款之預算，被告甲○○、丙○○退票積欠公司鉅額股金及餐券款在先，造成名
　　　人館餐廳股份有限公司資金短缺致造成經營損害，不知內疚，不求補足，以暴
　　　力脅迫原告簽下無條件讓渡書，侵佔原告一千一百五十萬元之持股，後霸佔名
　　　人館餐廳股份有限公司產業經營圖利，已構成民法侵權行為。．．．．．．．
　　　．．．．．日陳述狀所述外，補述如左：被告妨害自由案件被訴後，還不知悔
　　　意，雇用黑道恐嚇、騷擾原告等，致使原告非常恐懼，因害怕被告等傷害小孩
　　　，連原告唯一的獨子（現年十二歲）都不敢共同生活在一起，而寄居於他人之
　　　處，每想到這裡，其內心之痛！讓原告難以自處，淚流滿面。也因極端恐懼被
　　　告之暴力行為，原告等居所不敢長居久住，且一切工作，事業也因極端恐懼被
　　　告之暴力行為及騷擾，完全停擺，這損失難以估計呀！
（十）原告因受被告等妨害自由脅迫致喪失之股份投資共二十三股（每股新台幣五十
　　　萬元），分別為原告丁○○二十一股（一千零五十萬元），原告乙○○二股（
　　　一百萬元），爰本於共同侵權行為之法律關係請求被告連帶給付原告丁○○一
　　　千零五十萬元之股份投資款及二百萬元之精神慰撫金，連帶給付原告乙○○一
　　　百萬元之股份投資款及二百萬元之精神慰撫金。
三、證據：提出台灣高等法院台南分院九十年度上訴字第五四七號刑事判決一件、保
　　管條二張、錄音帶逐句紀錄一份、讓渡書一紙、名人西餐廳損益表一份、營利事
　　業登記證一份為證。
乙、被告方面：
　　被告均未於言詞辯論期日到場，亦未提出書狀作何聲明或陳述。
丙、本院依職權向台灣台南地方法院檢察署調閱最高法院九十一年度台上字第五八二
　　號刑事卷歷審卷，並向財政部國稅局調閱兩造之財產歸戶清冊及報稅資料。
　　理　　由
甲、程序方面：
一、本件被告均未於言詞辯論期日到場，核無民事訴訟法第三百八十六條所列各款情
　　形，爰依原告之聲請，由其一造辯論而為判決。
二、按訴狀送達後，原告不得將原訴變更或追加他訴，但擴張或減縮應受判決事項之
　　聲明者，不在此限，民事訴訟法第二百五十五條第一項第三款定有明文。本件原
　　告起訴聲明原請求被告連帶給付原告總金額一千五百七十七萬六千五百三十二元
　　及自起訴狀繕本送達翌日起之法定遲延利息，嗣於九十一年四月十一日言詞辯論
　　進行中變更訴之聲明為請求被告連帶給付原告丁○○一千二百五十萬元，連帶給
　　付原告乙○○三百萬元，及均自起訴狀繕本送達翌日起算之法定遲延利息，核屬
　　訴之聲明之減縮，合於法律規定，應予准許，先此敘明。
乙、得心證之理由：
一、本件原告主張：被告甲○○、丙○○二人與丁○○均合資，擬於門牌台南市○○
　　路○段五二八號處設立名人館餐廳股份有限公司（下稱名人館餐廳），約定名人
　　館餐廳總股數為四十股，每股五十萬元，資本總額為二千萬元，原告乙○○、丁○○持有股份依序為二股、二十一股，而被告甲○○原為名人館餐廳斜對面「府
　　城世界理容名店」之總經理，為賺取其理容店內小姐陪客人出場時之飲食費用，
　　而入股名人館餐廳，嗣為取得名人館餐廳之經營權，乃聯合被告丙○○共同基於
　　概括之犯意，先於八十七年二月二十三日十五時許，夥同綽號「呆雲」等不詳姓
　　名男子多人在上開名人館餐廳二樓內，由被告甲○○命「呆雲」將該餐廳股東姚
　　保平押住而剝奪姚保平之行動自由，並以電話聯絡該公司股東即原告丁○○之前
　　妻即原告乙○○到該餐廳，於同日二十三時許乙○○到達時，被告二人分別以「
　　簽好讓渡書，才放妳走」、「沒有把事情解決，不能離開，否則對妳不利」等語
　　脅迫原告乙○○代原告丁○○簽立讓渡名人館餐廳之經營權及股份二十三股（每
　　股五十萬元）予股東甲○○之讓渡書一張，使原告乙○○行無義務之事，並剝奪
　　其等行動自由至翌（二十四）日凌晨三時許。嗣被告二人復於同年月二十六日二
　　十三時至翌日凌晨零時許，夥同訴外人李順和及綽號「菜甫」等不詳姓名男子三
　　、四人，以「不簽字對你不利」等語，以強暴、脅迫丁○○於上開讓渡書上簽名
　　，並簽立現金保管條五張、切結書一張及面額五萬元、二百零七萬五千元之本票
　　各一紙，被告嗣又於八十七年四月間將名人館餐廳轉讓予訴外人王文田獨資經營
　　，原告因而失去名人館餐廳之經營權。被告上開行為，已經台灣台南地方法院檢
　　察署檢察官提起公訴，並經台灣高等法院台南分院判處被告甲○○有期徒刑一年
　　六月，被告丙○○有期徒刑一年四月等事實，業據提出台灣高等法院台南分院九
　　十年度上訴字第五四七號刑事判決一件、保管條二張、錄音帶逐句紀錄一份、讓
　　渡書一紙、名人西餐廳損益表一份、營利事業登記證一份為證，復經本院依職權
　　調閱台灣高等法院台南分院九十年度上訴字第五四七號刑事歷審卷宗參核無訛，
　　被告既未到場，復未提出任何證據資料供本院參酌，本院審酌原告與訴外人姚保
　　平於刑事審理時所為指訴及證詞相合，堪信原告主張為真實。
二、按因故意或過失，不法侵害他人之權利者，負損害賠償責任；數人共同不法侵害
　　他人之權利者，連帶負損害賠償責任，又不法侵害他人之身體、健康、名譽或自
　　由者，被害人雖非財產上之損害，亦得請求賠償相當之金額；負損害賠償責任者
　　，除法律另有規定或契約另有訂定外，應回復他方損害發生前之原狀；不能回復
　　原狀或回復原狀顯有重大困難者，應以金錢賠償其損害，民法第一百八十四條第
　　一項前段、第一百九十五條第一項、第二百十三條第一項、第二百十五條分別定
　　有明文。被告二人與其他不詳姓名之人共同剝奪原告二人之行動自由，並脅迫原
　　告簽立讓渡名人館餐廳之股份，已如前述，原告既因被告二人之共同加害行為致
　　行動自由被剝奪，依上開規定，原告請求被告連帶賠償其因此所受之財產上損害
　　及非財產上損害，即屬有據，茲就原告所得請求之項目、金額，分述於後：
　（一）名人館餐廳之股份部分：
　　　　原告乙○○、丁○○主張其因受被告脅迫簽立股份讓渡書予被告甲○○，依
　　　　序分別損失二十一股、二股之名人館餐廳之股份，今名人館餐廳又已經被告
　　　　轉讓予第三人王文田獨資經營等情，已如前述，則原告主張：其等已無法取
　　　　回名人館餐廳之股份等語，自堪信為真實。是原告等請求被告回復原狀即返
　　　　還原告讓渡之股份已屬不能，其因而請求被告賠償其出資所購股份之價額，
　　　　即原告乙○○一百萬元（讓渡股數二股，每股五十萬元），原告丁○○一千
　　　　零五十萬元（讓渡股數二十一股，每股五十萬元），即為可採。
　（二）慰撫金部份：
　　　　原告因被告等人之強暴、脅迫行為，致行動自由受剝奪，並因而簽立價值達
　　　　一千一百五十萬元之讓渡書，足見其心中恐懼，原告主張其精神上受有極大
　　　　痛苦，應堪採信。經查原告均高中畢業，原告丁○○名下有多筆土地及房屋
　　　　，年薪百萬元，被告甲○○年收入約三十二萬元名下有二筆土地及一筆田賦
　　　　，被告丙○○年收入約五萬九千元，名下有二筆土地、一棟房屋及一輛汽車
　　　　等情，業據原告陳明在卷，並經本院向財政部財稅資料中心調閱兩造之財產
　　　　歸戶清冊及報稅資料核閱無誤，本院參酌兩造之身分、地位、經濟能力及原
　　　　告等所受痛苦程度等，認為原告各請求二百萬元精神慰藉金，尚嫌過高，應
　　　　予核減為各三十萬元，方屬公允，逾此數額之請求，為無理由。
三、綜上所陳，本件原告本於侵權行為法則，訴請被告二人連帶賠償原告丁○○一千
　　零八十萬元（股份損失一千零五十萬元、慰撫金三十萬元），原告乙○○一百三
　　十萬元（股份損失一百萬元、慰撫金三十萬元），及均自附帶民事訴訟訴狀繕本
　　送達被告翌日即八十九年一月二十六日起均至清償日止，按週年利率百分之五計
　　算之利息部分，洵屬正當，應予准許。逾此部分所為之請求，為無理由，應予駁
　　回。又原告勝訴部分，原告陳明願供擔保為假執行之宣告，經核於法並無不合，
　　爰酌定相當擔保金額准許之。至於原告敗訴部分，其假執行之聲請失所附麗，應
　　併予駁回。
四、本件因事證已臻明確，兩造其餘攻擊、防禦方法及所為之立證，與判決之結果不
　　生若何影響，無庸再逐一予以論究，合併敘明。
六、結論：本件原告之訴，為一部有理由，一部無理由，並依民事訴訟法第七十九條
　　但書、第八十五條第二項、第三百九十條第二項，判決如主文。
中　　　華　　　民　　　國　　九十一　　年　　　五　　　月　　　三十　　日
                                臺灣臺南地法院民事第三庭
~B法　　　官　李杭倫
右為正本，係照原本作成。
如對本判決上訴，須於判決送達後廿日內向本院提出上訴狀。
中　　　華　　　民　　　國　　九十一　　年　　　五　　　月　　　三十　　日
~B法院書記官　陳怡吟
